臺灣高等法院民事裁定　　　　　　　　 100年度抗字第1297號
抗　告　人　祭祀公業法人臺北市仙景李德茂
法定代理人　李明宗
相　對　人　楊蕎榕
　　　　　　古秀齡
　　　　　　白　和
　　　　　　何秀鏡
上列當事人間假處分事件，抗告人對於中華民國100年8月15日臺
灣臺北地方法院100年度全字第1836號裁定不服，提起抗告，本
院裁定如下：
    主  文
原裁定廢棄。
抗告人以新臺幣壹佰肆拾萬元為相對人供擔保後，相對人楊蕎榕
、古秀齡、白和分就附表1、2、3所示不動產之所有權，及相對
人何秀鏡就附表2、3所示不動產抵押權，不得為讓與、移轉設定
負擔或其他一切處分行為。
聲請及抗告費由相對人古秀齡、何秀鏡負擔百分之56，相對人白
和、何秀鏡負擔百分之22，餘由相對人楊蕎榕負擔。
    理  由
一、查抗告人原名祭祀公業李德茂，嗣依祭祀公業條例申報並辦
    理登記為祭祀公業法人臺北市仙景李德茂，並以李明宗為法
    定代理人，有臺北市政府100登北市字第3號法人登記證書可
    憑，合先敘明。
二、按債權人得依民法第244條規定行使撤銷權，以其債權於債
    務人為詐害行為時，業已存在者為限，若債務人為詐害行為
    時，其債權尚未發生，自不許其時尚非債權人之人，於嗣後
    取得債權時，溯及的行使撤銷權。又民法第244條第1項及第
    2項所謂「有害及債權」或「害於債權人之權利」，係指債
    務人陷於無資力之狀態而言（最高法院95年台上字第1741號
    裁判要旨裁照）。另債權人就金錢以外之請求因請求標的之
    現狀變更，有日後不能強制執行，或甚難強制執行之虞，欲
    保全強制執行者，得聲請假處分，民事訴訟法第532條定有
    明文。是假處分為保全強制執行方法之一種，苟合於假處分
    條件，並經債權人聲敘假處分之原因存在，法院即得為假處
    分之裁判，至債權人起訴主張之實體上理由是否正當，乃屬
    本案判決問題，非假處分裁判中所能解決（最高法院20年抗
    字第5號判例要旨參照）。復以法院定擔保金額而為准許假
    處分之裁定者，該項擔保係備供債務人因假處分所受損害之
    賠償，其數額應依標的物受假處分後，債務人不能利用或處
    分該標的物所受之損害額，或因供擔保所受之損害額定之，
    非以標的物之價值為依據（最高法院63年台抗字第142號判
    例要旨參照）。
三、查抗告人主張第三人楊金東依民國（下同）100年4月14日確
    定之原法院98年度重訴字第95號、本院99年度重上字第44號
    民事判決，及最高法院100年度台上字第483號民事裁定，應
    給付抗告人新臺幣（下同）51萬0,726元，及自97年12月11
    日起至清償日止，按年息5%計算之利息，暨自97年11月17日
    起至遷離臺北市○○區○○段3小段第436之4地號土地之日
    止，按月給付抗告人8萬5,121元，及自97年11月17日起至遷
    離臺北市○○區○○路6段18號1樓房屋（下稱系爭房屋）之
    日止，按月給付抗告人3,694元，迄100年6月6日已達326萬
    3,291元。然楊金東竟於將受強制執行之際，以損害抗告人
    債權之故意，於100年6月23日將如附表2、3之不動產（即系
    爭房屋應有部分），以買賣為原因分別移轉登記予相對人古
    秀齡、白和，另將如附表1之不動產（即臺北市○○區○○
    路5段129號地下4層編號96之停車位及其共有部分暨其坐落
    土地，下稱系爭停車位），以贈與為原因移轉登記予相對人
    楊蕎榕，致楊金東無足供抗告人執行獲償滿足債權之責任財
    產，而相對人古秀齡、白和復於100年6月24日就上開甫受移
    轉之系爭房屋應有部分，分別設定擔保債權1,300萬元及500
    萬元之最高限額抵押權（下稱系爭抵押權）予相對人何秀鏡
    ，姑不論楊金東係為通謀虛偽之處分，或為真實但損害抗告
    人債權之處分，抗告人均得訴請代位塗銷或訴請法院予以撤
    銷，為免相對人再將系爭房屋應有部分、停車位、抵押權移
    轉他人或為其他處分行為，使抗告人有日後不能強制執行或
    甚難執行之虞，爰依民事訴訟法第532條、第533條準用第52
    6條之規定，聲請對相對人等為假處分，如其釋明仍有未足
    ，願供擔保請准為假處分之聲請等語，並據其提出各該裁判
    及其確定證明書影本、各該不動產登記謄本、異動索引、原
    法院民事執行處100年7月7日北院木100司執公字第58776號
    函為證（見原審卷第7-36頁），堪認抗告人就其聲請假處分
    之請求及原因已有相當之釋明，縱其釋明仍有未足，亦經抗
    告人陳明願供擔保以補足之，已然合於假處分條件，法院即
    得為假處分之裁判。
四、至於楊金東是否確實陷於無資力之狀態，而得由抗告人對楊
    金東及相對人等依民法第244條規定行使撤銷權乙節，核屬
    其本案判決問題，非本件假處分裁判中所能解決，原裁定以
    抗告人就楊金東於行為時已無足清償債務之財產而有害其不
    當得利債權部分，並未提出任何可供即時調查之證據以釋明
    對相對人有何假處分本案請求之原因，而駁回其聲請，尚有
    未洽，況且抗告人於本院復行提出楊金東之財產歸屬資料清
    單、新北市○○區○○段639、640、644、647、648、649、
    645、646、637、638、641、642、643、650、651地號，及
    同段724、725、78建號等土地及建物登記謄本、新北市○○
    區○○路3段236號8樓之1之建物測量成果圖、上騰物業管理
    顧問股份有限公司登記查詢資料、臺灣板橋地方法院民事執
    行處100年9月19日板院輔100司執助衷字第1993號函（見本
    院卷第9、10、15-34、43、44頁），主張楊金東名下之不動
    產或已設定鉅額抵押、或無殘值可供拍賣、或經執行法院鑑
    價以無拍賣實益撤銷查封，及楊金東所為投資或已不存在或
    金額甚少等情，就楊金東因上開處分行為已陷於無資力狀態
    而害及抗告人債權之本案請求部分所為釋明，再為補強。是
    抗告意旨指摘原裁定以其未經釋明有何假處分之本案請求，
    逕予駁回其聲請為不當，求予廢棄，為有理由，爰由本院將
    之廢棄。另抗告人既陳明願供擔保以代釋明之不足，而相對
    人經假處分不能處分其標的之損害應為其不能變價之利息；
    查如附表1所示之系爭停車位，經參考東森房屋網站上與該
    停車位鄰近之臺北市○○區○○街面積4.86坪機械停車位售
    價118萬元，及同區○○路面積1.34坪機械車位售價120萬元
    之網頁查詢資料（見本院卷第45、46頁），堪認抗告人主張
    系爭停車位價值120萬元為可採；另系爭房屋應有部分1萬分
    之3000前經原法院於98年6月6日以北院隆96執任字第555 58
    號公告第1次拍賣底價為190萬元（見本院卷第47-48頁），
    則抗告人主張僅占系爭房地應有部分1萬分之6600之如附表2
    、3不動產價值為418萬元（即190萬元÷3000/10000×6600/
    10000≒418萬元），亦屬可採；則依司法院所訂辦案期限一
    審1年4個月、二審2年、三審1年，加上裁判送達、上訴、分
    案等期間，預估本件假處分之本案訴訟所需審理期間約為5
    年，再按法定遲延利息週年利率5%計算相對人經假處分不能
    處分其標的之損害，即其不能變價之利息損失約為134 萬
    5,000元[即（120萬元＋418萬）5%5年＝134萬5,000元]
    ，加計其餘費用及物價波動等可能損失，酌定抗告人應提供
    之擔保金為140萬元，爰裁定如主文第2項所示。
五、據上論結，本件抗告為有理由，爰裁定如主文。
中    華    民    國   100    年    9     月    30    日
                    民事第十九庭
                        審判長法  官  魏麗娟
                              法  官  黃明發
                              法  官  李媛媛
正本係照原本作成。
本裁定除以適用法規顯有錯誤為理由外，不得再抗告。如提起再
抗告，應於收受後10日內委任律師為代理人向本院提出再抗告狀
。並繳納再抗告費新台幣１千元。
中    華    民    國   100    年    10    月    3     日
                              書記官  李華安